【裁判字號】    99,易,20
【裁判日期】    990225
【裁判案由】    違反家庭暴力防治法
【裁判全文】
臺灣嘉義地方法院刑事判決                99年度易字第20號
公  訴  人  臺灣嘉義地方法院檢察署檢察官
被      告  乙○○
上列被告因違反家庭暴力防治法等案件，經檢察官提起公訴（九
十八年度偵字第九五一七號），本院判決如下：
    主  文
乙○○違反法院依家庭暴力防治法第十四條所為命其不得對丙○○○為騷擾之聯絡行為之民事通常保護令裁定，處拘役參拾日，
如易科罰金，以新臺幣壹仟元折算壹日。又違反法院依家庭暴力
防治法第十四條所為命其不得對丙○○○為騷擾之聯絡行為之民
事通常保護令裁定，處拘役參拾日，如易科罰金，以新臺幣壹仟
元折算壹日。又違反法院依家庭暴力防治法第十四條所為命其不
得對丙○○○實施家庭暴力之民事通常保護令裁定，處有期徒刑
參月，如易科罰金，以新臺幣壹仟元折算壹日。拘役部分應執行
拘役伍拾日，如易科罰金，以新臺幣壹仟元折算壹日。
    犯 罪 事 實
一、乙○○係丙○○○之子、甲○○之弟，三人間具有家庭暴力
    防治法第三條第三款、第四款之家庭成員關係。乙○○前經
    本院依家庭暴力防治法第十四條第一項規定，於民國九十八
    年十月十五日以九十八年度家護字第五九八號民事通常保護
    令裁定令其不得對丙○○○實施家庭暴力，且不得對丙○○○為騷擾、接觸之聯絡行為。詎乙○○於九十八年十月二十
    二日員警對其告知保護令內容後，竟：（一）在丙○○○於
    同年十一月四日因乙○○所犯妨害自由案（臺灣嘉義地方法
    院檢察署九十八年度偵字第八００五號；另案業經本院以九
    十八年度嘉簡字第一五六三號判處拘役五十日確定）至臺灣
    嘉義地方法院檢察署以被害人身分出庭應訊後，基於違反保
    護令之犯意，於同年十一月六日某時許撥打電話要求丙○○○撤銷民事保護令及撤回刑事告訴而為騷擾行為，而違反本
    院所為上開保護令。（二）另基於違反保護令之犯意，於同
    年十一月九日至同年月十日間某日某時許，撥打電話要求丙○○○撤銷民事保護令及撤回刑事告訴而為騷擾行為，而違
    反本院所為上開保護令。（三）另基於違反保護令及恐嚇危
    害安全之犯意，於同年十一月二十二日中午某時許，以撥打
    電話方式向丙○○○恫稱：「你會死兩個兒子，我會先把大
    兒子甲○○殺了再自殺」、「要去臺中找甲○○輸贏然後再
    死在你面前」等語，經丙○○○告知甲○○後，致生危害於
    安全，而違反法院所為上開保護令。嗣於九十八年十一月二
    十二日二十時十一分許由甲○○陪同丙○○○前往嘉義市警
    察局第二分局長竹派出所報案，始為警查悉上情。
二、案經丙○○○訴由嘉義市政府警察局第二分局報請臺灣嘉義
    地方法院檢察署檢察官偵查起訴。
    理  由
壹、證據能力部分：
  一、按被告以外之人於審判外之陳述，雖不符刑事訴訟法第一
      百五十九條之一至第一百五十九條之四之規定，而經當事
      人於審判程序同意作為證據，法院審酌該言詞陳述或書面
      陳述作成時之情況，認為適當者，亦得為證據。當事人、
      代理人或辯護人於法院調查證據時，知有第一百五十九條
      第一項不得為證據之情形，而未於言詞辯論終結前聲明異
      議者，視為有前項之同意，刑事訴訟法第一百五十九條之
      五定有明文。
  二、查被告乙○○於言詞辯論終結前，對於卷附被告以外之人
      於審判外之書面或言詞陳述之證據能力，均未聲明異議，
      且於行本院準備程序時同意作為證據調查（見本院卷第23
      頁）。本院審酌各該言詞陳述及書面陳述作成時之情況，
      認無顯不適當之情形，且採納上開傳聞證據，尚無礙被告
      於程序上之彈劾詰問權利，而認上開傳聞證據合於刑事訴
      訟法第一百五十九條之五規定，因而均具證據能力，合先
      敘明。
貳、認定犯罪事實之理由：
  一、訊據被告乙○○矢口否認有何違反保護令及恐嚇危害安全
      犯行，辯稱：伊要求告訴人丙○○○撤銷民事保護令及撤
      回刑事告訴係因其父親叫伊跟告訴人丙○○○說的；且伊
      並未出言恐嚇；起訴書所載伊所為言行均為核發保護令以
      前之事云云。
  二、惟查：
    （一）被告乙○○係告訴人丙○○○之子、被害人甲○○之
          弟，三人間具有家庭暴力防治法第三條第三款、第四
          款之家庭成員關係。被告前經本院依家庭暴力防治法
          第十四條第一項規定，於九十八年十月十五日以九十
          八年度家護字第五九八號民事通常保護令裁定令其不
          得對告訴人丙○○○實施家庭暴力，且不得對告訴人
          丙○○○為騷擾、接觸之聯絡行為，並經員警於九十
          八年十月二十二日九時四十五分告知被告保護令主文
          內容，並告知被告勿違反保護令等情，為被告於警詢
          時供承在卷（見警卷第 2頁），亦據證人即告訴人謝
          陳雙妹於本院審理時結證屬實（見本院卷第41頁、第
          42頁），並有本院九十八年度家護字第五九八號民事
          通常保護令及嘉義市政府警察局第二分局保護令執行
          紀錄表各乙份在卷可稽。故上開事實至為明灼，均堪
          認定。
    （二）被告在告訴人丙○○○於同年十一月四日因被告所犯
          妨害自由案（臺灣嘉義地方法院檢察署九十八年度偵
          字第八００五號；另案業經本院以九十八年度嘉簡字
          第一五六三號判處拘役五十日確定）至臺灣嘉義地方
          法院檢察署以被害人身分出庭應訊後，於同年十一月
          六日某時許撥打乙通電話要求告訴人丙○○○撤銷民
          事保護令及撤回刑事告訴；被告於同年十一月九日至
          同年月十日間某時許，撥打乙通電話要求告訴人謝陳
          雙妹撤銷民事保護令聲請及撤回刑事告訴；又另於同
          年十一月二十二日中午某時許，以撥打電話方式向告
          訴人丙○○○恫稱：「你會死兩個兒子，我會先把大
          兒子甲○○殺了再自殺」、「要去臺中找甲○○輸贏
          然後再死在你面前」等語，則據證人丙○○○於本院
          審理時結證屬實（見本院卷第42頁至第45頁），核與
          其警詢時之證述情詞吻合；且衡酌證人丙○○○乃被
          告之母，其屬至親，若非被告確有上開言行，證人謝
          陳雙妹自無設詞構陷其子之理，是其證詞之真誠性亦
          無可疑。前後勾稽以觀，證人丙○○○就基礎事實及
          被告電話中用語之證述互核一致，且參諸證人謝陳雙
          妹確有對被告聲請保護令之情，業如上述，均足徵其
          證詞並無瑕疵可指，自堪採憑，足認被告於上開時、
          地確有上開言行無誤。而被告上開犯罪事實一之（三
          ）言詞內容已令證人丙○○○感到害怕及煩惱，始前
          往報警處理等情，亦據證人丙○○○於本院審理時結
          證明確（見本院卷第44頁）；且告訴人丙○○○於九
          十八年十一月二十二日二十時十一分許係由其長子謝
          秉秀陪同前往嘉義市警察局第二分局長竹派出所報案
          等情，此觀證人丙○○○之警詢筆錄即明（見警卷第
          5 頁），堪認告訴人於聽聞被告上開犯罪事實一之（
          三）所述言詞後，業已轉知其長子甲○○無疑。是被
          告明知本院業已核發上開民事通常保護令仍為使告訴
          人撤銷民事保護令及撤回刑事告訴而對告訴人以上開
          言詞騷擾，其客觀上言詞已足致被害人甲○○心生畏
          怖，且其主觀上顯然具有違反保護令及恐嚇被害人之
          犯意無疑。從而，被告空言否認其於上開時、地曾出
          言恐嚇云云，顯與客觀事實相違，並不足信。
    （三）至被告另辯稱：伊要求告訴人丙○○○撤銷民事保護
          令及撤回刑事告訴係因其父親叫伊跟告訴人丙○○○
          說的；起訴書所載伊所為言行均為核發保護令以前之
          事云云。然被告之父因發生車禍受傷腦部退化不知本
          院核發之上開保護令乙事，對此亦無任何意見等情，
          則據證人丙○○○於本院審理時結證明確（見本院卷
          第46頁），足見被告辯稱其父要求伊跟告訴人說有關
          撤銷民事保護令及撤回刑事告訴云云，顯與客觀事實
          相違；又被告撥打電話之目的既為要求告訴人謝陳雙
          妹撤銷民事保護令，又豈可能係在本院核發保護令之
          前所為，是其辯詞前後矛盾，自不足信。
    （四）綜上所述，本件事證明確，被告上開辯詞不足採憑，
          其上開犯行至堪認定，應依法論科。
參、論罪科刑：
  一、按家庭暴力防治法所稱「家庭暴力」者，指家庭成員間實
      施身體或精神上不法侵害之行為；「騷擾」指任何打擾、
      警告、嘲弄或辱罵他人之言語、動作或製造使人心生畏怖
      情境之行為，該法第二條第一款、第三款分別定有明文。
      查被告屢次撥打電話要求告訴人丙○○○撤銷民事保護令
      及撤回刑事告訴，自屬家庭暴力防治法所指「騷擾」行為
      無訛。次按刑法第三百零五條之恐嚇罪，所稱以加害生命
      、身體、自由、名譽、財產之事，恐嚇他人者，係指以使
      人生畏怖心為目的，而通知將加惡害之旨於被害人而言，
      最高法院五十二年台上字第七五一號判例可資參照。查被
      告撥打電話對告訴人以上開犯罪事實一之（三）所載言詞
      相加，並經告訴人轉知其長子甲○○，通常人均足以理解
      被告上開言詞舉止之意涵，且已使人心生畏怖，揆諸上開
      說明，自屬恐嚇行為；而其對於告訴人以上開言詞相加，
      造成告訴人煩惱、害怕始由其長子甲○○陪同報警處理等
      情，業如上述，是被告此部分行為亦屬對告訴人實施精神
      上不法侵害之家庭暴力無疑。故核被告上開犯罪事實一之
      （一）、（二）部分所為，均係違反本院依家庭暴力防治
      法第十四條所為命其不得對告訴人為騷擾之聯絡行為之民
      事通常保護令裁定，均係犯該法第六十一條第二款之違反
      保護令罪。其上開犯罪事實一之（三）部分所為，則係違
      反本院依家庭暴力防治法第十四條所為命其不得對告訴人
      實施家庭暴力之民事通常保護令裁定，係犯該法第六十一
      條第一款之違反保護令罪以及刑法第三百零五條之恐嚇危
      害安全罪。又被告為被害人甲○○之弟，為家庭暴力防治
      法第三條第四款所稱之家庭成員，被告對被害人所為上開
      犯罪事實一之（三）部分恐嚇危害安全犯行，屬同法第二
      條第二款之家庭暴力罪。被告上開犯罪事實一之（三）部
      分行為以一行為觸犯上開罪名，為想像競合犯，應從一重
      處斷。而被告所犯上開三罪，犯意各別，行為分殊，應分
      論併罰。
  二、爰審酌被告為國中肄業之智識程度，前有傷害、偽造文書
      、竊盜、妨害自由前科之素行，其無視保護令之存在，故
      予違反，法紀觀念薄弱，並考量其因家產糾紛而有上開行
      為之犯罪動機，其犯罪手段與對告訴人及被害人所造成之
      損害，再衡酌被告犯罪後固已透過親屬居中調處促使告訴
      人念及親情而對被告表示宥恕，然被告雖簽立所謂「悔過
      切結書」實則於本案審理中仍難見其悔意等一切情狀，分
      別量處如主文所示之刑，並均諭知易科罰金之折算標準，
      並就拘役部分定其應執行刑，並諭知易科罰金之折算標準
      ，以資懲儆。
據上論斷，應依刑事訴訟法第二百九十九條第一項前段，家庭暴
力防治法第六十一條第一款、第二款，刑法第十一條、第三百零
五條、第五十五條、第四十一條第一項前段、第五十一條第六款
，刑法施行法第一條之一第一項、第二項前段，判決如主文。
本案經檢察官李志明到庭執行職務。
中    華    民    國    99    年    2     月    25    日
                刑事第五庭  法  官  曾宏揚
以上正本證明與原本無異。
如不服本判決應於收受判決後10日內向本院提出上訴書狀，並應
敘述具體理由；其未敘述上訴理由者，應於上訴期間屆滿後20日
內向本院補提理由書（均須按他造當事人之人數附繕本）「切勿
逕送上級法院」。告訴人或被害人如對於本判決不服者，應具備
理由請求檢察官上訴，其上訴期間之計算係以檢察官收受判決正
本之日期為準。
中    華    民    國    99    年    2     月    25    日
                            書記官  陳慶昀
附錄本案論罪科刑法條全文：
家庭暴力防治法第61條
違反法院依第 14 條第 1 項、第 16 條第 3 項所為之下列裁定
者，為本法所稱違反保護令罪，處 3 年以下有期徒刑、拘役或
科或併科新臺幣 10 萬元以下罰金：
一、禁止實施家庭暴力。
二、禁止騷擾、接觸、跟蹤、通話、通信或其他非必要之聯絡行
    為。
三、遷出住居所。
四、遠離住居所、工作場所、學校或其他特定場所。
五、完成加害人處遇計畫。
中華民國刑法第305條（恐嚇危害安全罪）
以加害生命、身體、自由、名譽、財產之事，恐嚇他人致生危害
於安全者，處 2 年以下有期徒刑、拘役或 3 百元以下罰金。

司法院資訊處製作；財團法人民間司法改革基金會備份。
